最高法院刑事判決　　　　　　　　　　　　　　　九十三年度台上字第六二三０號
　　上　訴　人　甲○○
　　被　　　告　乙○○
右上訴人因自訴被告偽造文書案件，不服台灣高等法院中華民國九十一年一月三十日
第二審判決（九十年度上訴字第四０００號，自訴案號：台灣士林地方法院八十九年
度自字第二八五號），提起上訴，本院判決如左：
    主  文
上訴駁回。
    理  由
按刑事訴訟法第三百七十七條規定，上訴於第三審法院，非以判決違背法令為理由，
不得為之。是提起第三審上訴，應以原判決違背法令為理由，係屬法定要件。如果上
訴理由狀並未依據卷內訴訟資料，具體指摘原判決不適用何種法則或如何適用不當，
或所指摘原判決違法情事，顯與法律規定得為第三審上訴理由之違法情形，不相適合
時，均應認其上訴為違背法律上之程式，予以駁回。本件上訴人甲○○上訴意旨略稱
：查越權代理就逾越部分成立刑法第二百十條之偽造私文書罪，有最高法院七十四年
台上字第一０九一號判決可稽，無權代理就無權代理部分，依舉輕以明重之原則，更
該當偽造私文書罪。又依同院四十七年台上字第二二六號判例反面解釋，如行為人未
經他人之授權，即為無製作權而該當刑法第二百十條之偽造文書罪，被告乙○○未得
洪國鑫之同意而以洪國鑫之名義簽名及蓋用印文於系爭同意書上，為被告所供承不諱
，亦與證人洪國鑫之證言相符，自已罹觸刑法第二百十條偽造私文書罪，原判決適用
法則不當云云。
惟查原判決以自訴意旨略謂：被告於民國八十五年二月十日偽稱受案外人洪國鑫之授
權，而擅用洪國鑫之名義與上訴人簽立債權讓與同意書（下稱同意書），其後因被告
與洪國鑫未依同意書履行，上訴人乃本於同意書對被告及洪國鑫二人起訴請求清償債
務，然因洪國鑫明白否認有委託被告代為簽名之意思，致使法院就洪國鑫部分為上訴
人敗訴之判決，因認被告涉犯偽造文書之罪嫌云云。雖被告坦承未得洪國鑫之同意而
簽立同意書之事實，然堅不承認有自訴意旨所指之犯行，辯稱略以：「是因為上訴人
拿出同意書，表示要我代洪國鑫簽名，就不會拍賣抵押物，被告誤認同意書係解決擔
保債務，並有利於被告及洪國鑫，故代簽名於同意書上」。又被告誤以為簽立同意書
係在洪國鑫概括授權之新台幣（下同）一千萬元權限內所簽，並無偽造之故意，且被
告已在洪國鑫名下，註明「乙○○代理」，即表示由被告代為簽下洪國鑫之名字，而
非捏造洪國鑫之名義所簽，與偽造係指捏造他人名義之條件不合等語。經綜合調查證
據之結果，依憑被告之供述、證人洪國鑫、廖振賢之證言及系爭同意書上被告所載「
洪國鑫」署押及印章下確實已註明「乙○○代理」等字等證據，認被告雖未得案外人
洪國鑫同意而以洪國鑫名義簽名及蓋用印文於同意書之上，以及被告所持以蓋用印文
於同意書之印章係洪國鑫先前交付與被告等情，但被告於同意書內既經表明「代理」
洪國鑫簽名之意旨，即表示由被告代為簽下洪國鑫之名字，並非捏造洪國鑫之名義所
書立，客觀上自不致有使人誤信為洪國鑫本人親自簽署同意書之虞，要難謂被告有偽
造系爭同意書之故意，認被告主觀上應無偽造私文書之故意，客觀上復已表明代理之
意旨，核與刑法第二百十條偽造私文書罪之構成要件並不相符，本件應屬單純民事契
約關係所衍生糾紛，應循民事法律途徑解決，因而維持第一審以被告犯罪不能證明諭
知其無罪之判決，於法並無不合，予以維持，駁回上訴人在第二審之上訴，已詳述其
證據取捨及判斷之理由。原判決所為論述，核與卷證資料相符，從形式上觀察，並無
違背法令之情形。按偽造私文書罪，以捏造他人名義製作文書為構成要件。本件被告
在系爭同意書上既已表明代理洪國鑫簽名之意旨，自與捏造他人名義之構成要件不合
（本院二十六年度渝上字第一二五號判例意旨參照），原判決綜合調查證據之結果，
認被告主觀上並無偽造文書之故意，客觀上與刑法第二百十條偽造文書之構成要件不
符，因而維持第一審諭知被告無罪之判決，駁回上訴人在第二審之上訴，經核於法並
無不合。上訴意旨指摘原判決違背法令尚有誤會。核與法律規定得為第三審上訴理由
之違法情形不相適合，應認其上訴為違背法律上之程式，予以駁回。又本件原審判決
正本係於九十一年二月八日對上訴人當時之住所（台北市○○區○○路二八０巷十七
號）為寄存送達，有送達證書在卷可稽（見原審卷第九九頁），並非對上訴人所陳明
之居所（台北市○○路○段四０一巷九八九弄七一號）送達（見原審審判筆錄），難
謂上訴人已合法收受送達，應認本件上訴人於九十一年二月二十日之上訴並未逾期，
合予指明。
據上論結，應依刑事訴訟法第三百九十五條前段，判決如主文。
中　　　華　　　民　　　國　　九十三　　年　　 十一 　　月　　二十五　　日
                              最高法院刑事第七庭
                                  審判長法官  莊　登　照
                                        法官  洪　明　輝
                                        法官  黃　一　鑫
                                        法官  魏　新　和
                                        法官  林　秀　夫
      右正本證明與原本無異
                                              書  記  官
中　　　華　　　民　　　國　　九十三　　年　　 十二 　　月　　　二　　　日
                                                                        Ｔ
